ACORDAO-COMPLETO-2438239

ACÓRDÃO 13311/2020 ATA 42/2020 - SEGUNDA CÂMARA

VISTOS, relatados e discutidos estes autos de representação, com pedido de cautelar suspensiva, formulada pela Ackros Assessoria e Serviços Administrativos Ltda. sobre os indícios de irregularidade na condução do Pregão Eletrônico n.º 777/2020 pelo Serviço Federal de Processamento de Dados (Serpro)  para a subsequente contratação da solução de impressão industrial sob o valor estimado de R$¿2.336.976,00;
ACORDAM os Ministros do Tribunal de Contas da União, reunidos em Sessão da 2ª Câmara, ante as razões expostas pelo Relator, em:
9.1. conhecer da presente representação, por atender aos requisitos de admissibilidade previstos nos arts. 235 e 237, VII, do RITCU e no art. 113, § 1º, da Lei n.º 8.666, de 1993, para, no mérito, considerá-la parcialmente procedente, diante dos elementos de convicção até aqui obtidos pelo TCU;
	9.2. assinalar, como prejudicado, o pedido de cautelar suspensiva, diante do presente julgamento de mérito do feito;
	9.3.  promover o envio de ciência, nos termos da Resolução TCU n.º 315, de 2020, com vistas à superveniente adoção das medidas cabíveis em prol da prevenção ou correção das irregularidades no sentido de, em futuros certames, o Serviço Federal de Processamento de Dados abster-se de utilizar o art. 83 da Lei n.º 13.303, de 2016, como eventual fundamento para a abertura de processo administrativo com vistas à aplicação de sanções a meros licitantes, já que o aludido dispositivo legal trataria da aplicação de sanções administrativas em face, apenas, da inexecução total ou parcial do contrato celebrado com a empresa estatal;
	9.4. enviar a cópia deste Acórdão, com o Relatório e a Proposta de Deliberação, à ora representante, para ciência, e ao Serviço Federal de Processamento de Dados, para ciência e efetivo cumprimento do item 9.3 deste Acórdão; e
9.5. arquivar o presente processo.

Representação, com pedido de cautelar suspensiva, sobre possíveis irregularidades na condução do Pregão Eletrônico n.º 777/2020 pelo Serviço Federal de Processamento de Dados (Serpro) para a contratação de solução de impressão industrial sob o valor estimado de R$ 2.336.976,00.

Segunda Câmara

Serviço Federal de Processamento de Dados (Serpro).

3. Representante: Ackros Assessoria e Serviços Administrativos Ltda. (CNPJ 17.255.103/0001-03).

13.1. Ministros presentes: Ana Arraes (Presidente), Augusto Nardes, Aroldo Cedraz e Raimundo Carreiro.
13.2. Ministros-Substitutos presentes: Marcos Bemquerer Costa e André Luís de Carvalho (Relator).

ANDRÉ DE CARVALHO

Trata-se de representação, com pedido de cautelar suspensiva, formulada pela Ackros Assessoria e Serviços Administrativos Ltda. sobre os indícios de irregularidade na condução do Pregão Eletrônico n.º 777/2020 pelo Serviço Federal de Processamento de Dados (Serpro)  para a subsequente contratação da solução de impressão industrial sob o valor estimado de R$¿2.336.976,00.  
2.	Após a análise final do feito, o Auditor Federal Sandro Henrique Maciel Bernardes lançou o seu parecer conclusivo à Peça 5 nos seguintes termos: 
	" (...) O representante alega, em suma, que (peça 1) : 
	a.	questiona a contradição entre os itens 12.2 e 17.4 do edital: enquanto o primeiro estabelece penalidade, o último permite o saneamento de falhas nas propostas. O rigor contido no primeiro item acabaria por afastar empresas experientes e consolidadas no mercado nacional, caracterizando, sem dúvida uma espécie de restrição a¿ ampla disputa. Também seriam de excessivo rigor as seguintes penalidades: item 3 da planilha do subitem 12.2: Descumprir prazos estabelecidos pelo pregoeiro durante a sessão de licitação para qualquer manifestação / Item 4: Ensejar retardamento na realização do certame, porém, sem frustra¿-lo: Advertência e, em caso de reincidência, suspensão pelo prazo de 3 (três) meses. Considera poucas as disposições e exemplifica com a possibilidade de ocorrência de fatos imprevisíveis, tal como a ocorrência de falta de energia, que poderia causar embaraço às empresas participantes da disputa, e a impossibilidade de enviar suas propostas (p. 3) ;
	b.	também considera evasiva a seguinte redação de dispositivo fundamentador de penalidade, nos seguintes termos (p. 3) : Item 6: Adotar comportamentos inidôneos distintos dos especificados, sem frustrar a licitação: Advertência e, em caso de reincidência, suspensão pelo prazo de 3 (três) meses. Indaga quais seriam tais comportamentos inidôneos, a justificarem tal penalidade;
	c.	questiona, ainda, a legalidade do item 13 do edital (não apresentação de documentação de habilitação) e cogita que não seria passível de aplicação de penalidade, uma vez que a consequência de não se apresentar tais documentos seria a inabilitação do licitante. Registra que não havendo dolo seria injusta qualquer penalidade. Cita entendimento do Superior Tribunal de Justiça que, entende, favorece seus argumentos (p. 4) ;
	d.	também questiona o item 15 da planilha, que estabelece a penalidade de suspensão temporária de participação em licitação e impedimento de contratar pelo prazo de um ano e seis meses para quem não celebrar o contrato, em convocação dentro do prazo de validade da proposta. Para a representante, a disposição contrapõe o § 2º do art. 75 da Lei 13.303/2016, que faculta às empresas estatais convocar os demais licitantes, quando o vencedor do certame não se apresentar para assinar o contrato (p. 4) ;
	e.	enfatiza o 'tom intimidatório' do item 12.2.1 do edital, que submete a processo administrativo a empresa que venha a ser inabilitada ou desclassificada, inclusive com a reprovação nos testes de homologação, já que incorreria em infração por manifestarem em campo próprio do sistema eletrônico que cumpre plenamente os requisitos de habilitação e que sua proposta esta¿ em conformidade com as exigências do edital, e por deixar de apresentar a documentação ou o fizerem fora do prazo solicitado (p. 6) . E, mais uma vez, cita decisão do STJ que entende lhe favorecer (REsp 914.087) ;
	f.	Cita, ainda, o art. 83 da Lei 13.303/2016, e anota compreender que o dispositivo em questão rege penalidades aplicáveis em contratos das estatais, não sendo possível, então, aplicar penalidades ainda durante a licitação.
	g.	Finaliza sua peça peticionando por que seja determinada a suspensão imediata do certame e determinado ao Serpro que realize a adequação dos itens constantes do item 2 DAS FUNDAMENTAC¿O¿ES. (p. 9) .
	Análise quanto ao interesse público: Confirmadas as alegações do representante, restará configurada restrição indevida à competição, já que o estabelecimento de penalidades excessivas poderia afugentar empresas que porventura tivessem interesse de contratar com a Administração, caso tais previsões de penalidades a serem aplicadas não constassem do instrumento convocatório.
	2.	Presentes todos os requisitos de admissibilidade constantes no art. 87, § 2º, da Lei 13.303/2016, c/c os arts. 235 e 237, VII, do Regimento Interno/TCU, e no art. 103, § 1º, da Resolução - TCU 259/2014, a representação deve ser conhecida.
	3.	Está afastado o pressuposto do perigo da demora, uma vez que o certame foi cancelado, em razão de o preço atingido ter superado o valor estimado para a licitação.
	4.	Está afastado o pressuposto do perigo da demora reverso, uma vez que que o certame foi cancelado, em razão de o preço atingido ter superado o valor estimado para a licitação.
	5.	De início, cabe registrar que, apesar de o Pregão 777/2020 ter sido cancelado, é possível que esta Corte atue na análise das disposições do edital do mencionado certame, de modo a contribuir para o aprimoramento das futuras licitações a serem empreendidas pelo Serpro e mesmo por outras estatais. 
	6.	Cabe ressaltar que todos os questionamentos apresentados neste processo foram objeto de impugnação diante do Serpro, tendo-lhes sido negado provimento, o que também não obsta o juízo desta Corte, ante o princípio da independência das instâncias. 
	7.	Não há excessivo rigor nas penalidades impostas pelo edital do Pregão Eletrônico 777/2020 - PE 777/2020, promovido pelo Serpro e ora sob exame: o que há é o estabelecimento de penalidades compatíveis com as condutas infracionais aferidas, estando tal decisão, pois, no âmbito da discricionariedade administrativa da estatal, autônoma que é, em suas atividades. 
	8.	Não há contradição entre os itens do edital 12.2 e 17.4: enquanto o primeiro dá à Administração a possibilidade de punir diante de infrações com relação a problemas havidos na licitação (peça 3, p. 23) , o segundo dá ao pregoeiro a oportunidade de sanear vícios, já que o inc. I do art. 56 da Lei 13.303/2016 determina a desclassificação de propostas que contenham vícios insanáveis  (peça 3, p. 26) . 
	9.	Também não se pode considerar evasiva a redação dos itens apontados pelo representante. Pelo contrário: o que o edital faz é materializar condutas e sugerir penalidades a partir de juízo a ser feito pelo Serpro. Ademais, além de o próprio edital garantir o contraditório no processo administrativo sancionatório (item 12.3 do edital, à peça 3, p. 23) , o regulamento do Serpro também o faz (art. 58) . Assim, ainda que a conduta seja subsumida ao edital, haverá que se aferir, mediante processo administrativo específico, se é caso de punição, dado que, por exemplo, pode ter havido a ocorrência de alguma excludente de culpabilidade ou punibilidade que exima o licitante ou contratado. Não há qualquer 'tom intimidatório' nisso, mas mera predição normativa no edital, o que, aliás, é útil a todos que participem da licitação, já que basta aos licitantes e/ou contratados não se enquadrarem nas condutas puníveis, que já conhecerão previamente. 
	10. Questão controvertida, entretanto, diz respeito à aplicação da penalidade de participar em licitação, quando derivada de um pregão realizado por uma empresa estatal, após o advento da Lei 13.303/2016, Lei das Empresas Estatais - LEE, o que acaba sendo tocado reflexamente, já que o certame do Serpro se deu sob tal modalidade. 
	11. Cumpre relembrar que o uso da modalidade pregão para as empresas estatais é uma diretriz (inc. IV do art. 32 da LEE) , ou seja, quando a entidade tiver de fazer escolha entre este e a 'modalidade estatal', a ser conduzida na forma da Lei 13.303/2016, o legislador lhe recomenda que prefira o primeiro. 
	12. Por outro lado, a norma não é clara se todas as disposições relativas ao pregão e instituídas pela Lei 10.520/2001, regente da matéria, são aplicáveis à estatal que realiza o certame. Didaticamente, vejamos o que diz a LEE:
	Art. 32. Nas licitações e contratos de que trata esta Lei serão observadas as seguintes diretrizes:
	' (...) IV - adoção preferencial da modalidade de licitação denominada pregão, instituída pela Lei nº 10.520, de 17 de julho de 2002, para a aquisição de bens e serviços comuns, assim considerados aqueles cujos padrões de desempenho e qualidade possam ser objetivamente definidos pelo edital, por meio de especificações usuais no mercado;'
	13. Anote-se que a norma não aponta expressamente a submissão integral das estatais à Lei do Pregão. Então, surge a seguinte dúvida: caberia, em um pregão feito por empresa estatal, aplicar o impedimento previsto no art. 7º da Lei 10.520/2001? 
	14. Cumpre relembrar que a Constituição Federal estatui não existir pena sem lei anterior que a defina (inc. XXXIX do art. 5º da CF) . E, nesse quadro, a Lei 10.520/2001 estabelece que, com destaque da nossa parte:
	'Art. 7º  Quem, convocado dentro do prazo de validade da sua proposta, não celebrar o contrato, deixar de entregar ou apresentar documentação falsa exigida para o certame, ensejar o retardamento da execução de seu objeto, não mantiver a proposta, falhar ou fraudar na execução do contrato, comportar-se de modo inidôneo ou cometer fraude fiscal, ficará impedido de licitar e contratar com a União, Estados, Distrito Federal ou Municípios e, será descredenciado no Sicaf, ou nos sistemas de cadastramento de fornecedores a que se refere o inciso XIV do art. 4º desta Lei, pelo prazo de até 5 (cinco) anos, sem prejuízo das multas previstas em edital e no contrato e das demais cominações legais.'
	15. O entendimento do TCU é de que o impedimento, baseado na Lei do Pregão, alcança as instituições, órgãos e entidades, componentes da estrutura administrativa do ente federativo que o aplica. Assim, por exemplo, se o TCU aplica tal penalidade a uma empresa privada, nenhum órgão/entidade FEDERAL poderia contratar a empresa punida sob esse fundamento. Contudo, com o advento da LEE foi instituído o que se pode entender como um subsistema próprio de contratações por empresas estatais, segregado das disposições aplicáveis a órgãos da Administração Direta, autarquias e fundações públicos. Com efeito, a Lei 13.303/2016 regulamenta especificamente o inc. III do § 1º do art. 173 da CF, que estabelece a necessidade de edição de uma lei para cuidar das contratações feitas por empresas estatais. Entretanto, a questão que se trata neste processo, a partir dos questionamentos feitos pela representante, é outra: caberia aplicar o impedimento derivado do art. 7º da Lei 10.520/2001 quando a licitação houver sido realizada por uma empresa estatal?
	16. Nesse contexto, a Lei das Estatais estabelece as seguintes punições aplicáveis a eventuais contratados por uma empresa estatal:
	'Art. 83. Pela inexecução total ou parcial do contrato a empresa pública ou a sociedade de economia mista poderá, garantida a prévia defesa, aplicar ao contratado as seguintes sanções: 
	I - advertência;
	II - multa, na forma prevista no instrumento convocatório ou no contrato;
	III - suspensão temporária de participação em licitação e impedimento de contratar com a entidade sancionadora, por prazo não superior a 2 (dois) anos.'
	17. Note-se que as punições acima, contudo, referem-se a contratos firmados por empresas estatais. 
	18. Já o art. 38 da Lei 13.303/2016 estabelece que:
	'Art. 38. Estará impedida de participar de licitações e de ser contratada pela empresa pública ou sociedade de economia mista a empresa:        
	I - cujo administrador ou sócio detentor de mais de 5% (cinco por cento) do capital social seja diretor ou empregado da empresa pública ou sociedade de economia mista contratante;
	II - suspensa pela empresa pública ou sociedade de economia mista;
	III - declarada inidônea pela União, por Estado, pelo Distrito Federal ou pela unidade federativa a que está vinculada a empresa pública ou sociedade de economia mista, enquanto perdurarem os efeitos da sanção;
	IV - constituída por sócio de empresa que estiver suspensa, impedida ou declarada inidônea;
	V - cujo administrador seja sócio de empresa suspensa, impedida ou declarada inidônea;
	VI - constituída por sócio que tenha sido sócio ou administrador de empresa suspensa, impedida ou declarada inidônea, no período dos fatos que deram ensejo à sanção;
	VII - cujo administrador tenha sido sócio ou administrador de empresa suspensa, impedida ou declarada inidônea, no período dos fatos que deram ensejo à sanção;
	VIII - que tiver, nos seus quadros de diretoria, pessoa que participou, em razão de vínculo de mesma natureza, de empresa declarada inidônea.'
	19. Portanto, o inc. II supra refere-se à suspensão aplicada tão só pela própria empresa estatal, previsto no inc. III do art. 83, também citado mais acima. 
	20. Só que nas hipóteses acima não se vê o art. 7º da Lei 10.520/2001. Nesse quadro, cumpre destacar algumas condutas puníveis, de acordo com o estabelecido no item 12.2 do Edital do PE 777/2020, com destaques nossos, mais uma vez:
	Item
	Item eventos sancionáveis da licitação
	Sanção

	7
	Forjar a classificação como microempresa, empresa de pequeno porte ou sociedade cooperativa para obtenção de tratamento favorecido em licitações incentivadas
	Suspensão temporária de participação em licitação e impedimento de contratar pelo prazo de 6 (seis) meses

	8
	Apresentar documento ou declaração falsa que provoque atrasos na conclusão da
licitação ou sua frustração
	Suspensão temporária de participação em licitação e impedimento de contratar pelo prazo de 1 (um) ano

	20. No quadro acima, são apresentadas condutas relacionadas a licitações, como se vê sem dificuldade. Entretanto, o fundamento indicado para sustentar a pretensão punitiva do Serpro é o art. 83 da Lei das Estatais, que, como se disse, embasa a punição no âmbito dos contratos realizados por empresas estatais, pressupondo-se que o impedimento/suspensão, então, é a penalidade prevista no inc. III do art. 83 da Lei 13.303/2016. 
	21. Assim, ainda que as condutas tidas como infracionais e questionadas pelo representante relacionadas à licitação promovida encontrem expressa previsão legal no art. 7º da Lei 10.520/2001, o fundamento utilizado para fundamentar a pretensão punitiva refere-se a dispositivo que envolve a execução contratual (art. 83) , o que empresta às sanções que poderiam ser aplicadas uma intensidade menor do que a que seria percebida, caso fosse utilizado o art. 7º da Lei 10.520/2001 como base da penalidade. 
	22. Nesse contexto, ainda que o Pregão 777/2020 tenha sido cancelado, é importante ouvir o Serpro, em sede de oitiva, para que informe os fundamentos jurídicos que embasam as punições previstas no item 12.2 do Termo de Referência do certame, uma vez que a Lei 13.303/2016 ou mesmo o regulamento de licitações do Serpro não prevê expressamente a aplicação de sanções a licitantes.  
	23. Diante do exposto, em que pese estarem afastados tanto o pressuposto do perigo da demora e quanto o perigo da demora reverso, dada a revogação do Pregão 777/2020, o que leva à conclusão de que o objeto da cautelar resta prejudicado, não há elementos suficientes nos autos para a conclusão acerca da plausibilidade jurídica dos argumentos trazidos na representação, essencial para a eventual adoção de medida cautelar, sendo necessária a realização de oitiva, dado que a questão exposta pode ocasionar questionamentos quanto a futuras licitações realizadas não só pelo Serpro, mas também por outras empresas estatais.
	24. Em virtude do exposto, propõe-se:
	24.1. conhecer da representação, satisfeitos os requisitos de admissibilidade constantes no art. 87, § 2º, da Lei 13.303/2016, c/c os arts. 235 e 237, VII, do Regimento Interno deste Tribunal, e no art. 103, § 1º, da Resolução - TCU 259/2014;
	24.3. considerar prejudicado o pedido de concessão de medida cautelar formulado pelo representante, por perda do seu objeto;
	24.4 realizar a oitiva do Serviço Federal de Processamento de Dados (Serpro) , com amparo no art. 250, V, do Regimento Interno/TCU, para que, no prazo de quinze dias, se pronuncie quanto aos seguintes pontos relativos ao Pregão 777/2020:
	a) previsão de aplicação de sanções a licitantes estabelecida no item 12.2 do Termo de Referência do certame, uma vez que a Lei 13.303/2016 ou mesmo o regulamento de licitações do Serpro não prevê expressamente a aplicação de penalidades a infrações cometidas ainda durante o processo licitatório;
	c) demais informações que julgar necessárias; e
	d) designação formal de interlocutor que conheça da matéria para dirimir eventuais dúvidas, informando nome, função/cargo, e-mail e telefone de contato.
	24.5. informar ao Serviço Federal de Processamento de Dados (Serpro) e ao representante do acórdão que vier a ser proferido, destacando que o relatório e o voto que fundamentam a deliberação ora encaminhada podem ser acessados por meio do endereço eletrônico www.tcu.gov.br/acordaos; e
	24.6. arquivar os presentes autos, nos termos do art. 250, I, c/c art. 169, III, do Regimento Interno deste Tribunal."
3.	Por seu turno, o Diretor Gustavo Zerlottini dos Reis consignou o seu parecer à Peça 6, com a anuência do titular da Selog  (Peça 7) , nos seguintes termos: 
	" (...) Muito embora a percuciente análise realizada pelo AUFC Sandro Henrique Maciel Bernardes, divirjo do encaminhamento proposto, pelas razões expostas a seguir.
	2.	O regulamento de licitações e contratos do Serpro, no § 2º do art. 16, estabelece que se aplicam às licitações promovidas na modalidade pregão as regras estabelecidas no Decreto 10.024/2019 e na Lei 10.520/2002.
	'Art. 16. Os bens e serviços, inclusive de engenharia, considerados comuns, deverão ser adquiridos preferencialmente pela modalidade pregão.
	§ 2º As licitações promovidas sob a modalidade pregão serão definidas conforme as regras do Portal de Compras Governamentais, do Decreto nº 10.024, de 20 de setembro de 2019 e da Lei nº 10.520, de 17 de julho de 2002.'
	
3.	Portanto, com base no regulamento de licitações e contratos do Serpro, todas as disposições relativas ao pregão instituídas pela Lei 10.520/2002 e regulamentadas pelo Decreto 10.024/2019, são aplicáveis à estatal que realiza o certame.
	4.	Não obstante, a fundamentação legal contida no item 12.2 do edital (peça 3, p. 23) , art. 83 da Lei 13.303/2016, para justificar a abertura de processo administrativo com vistas à aplicação de penalidade aos licitantes que se enquadrarem em algum dos eventos sancionáveis ali listados, trata de sanções administrativas a serem aplicadas ao contratado, e não ao licitante, impropriedade que deve ser objeto de ciência à estatal.
	5. Isso posto, submeto os presentes autos à consideração superior propondo:
	5.1. conhecer da representação, satisfeitos os requisitos de admissibilidade constantes no art. 87, § 2º, da Lei 13.303/2016, c/c os arts. 235 e 237, VII, do Regimento Interno deste Tribunal, e no art. 103, § 1º, da Resolução - TCU 259/2014; 
	5.2 considerar prejudicado o pedido de concessão de medida cautelar formulado pelo representante, por perda do seu objeto;
	5.3 no mérito, considerar a presente representação parcialmente procedente;
	5.4. dar ciência ao Serviço Federal de Processamento de Dados (Serpro/Regional São Paulo) , com fundamento no art. 9º, inciso I, da Resolução - TCU 315/2020, sobre as seguintes impropriedades/falhas, identificadas no Pregão 777/2020, para que sejam adotadas medidas internas com vistas à prevenção de outras ocorrências semelhantes:
	a) a fundamentação legal contida no item 12.2 do edital, art. 83 da Lei 13.303/2016, trata da aplicação de sanções administrativas apenas para os casos de inexecução total ou parcial do contrato firmado com empresa pública ou sociedade de economia mista, não podendo ser utilizada para justificar a abertura de processo administrativo com vistas à aplicação de sanções à licitante; 
	5.5. informar ao Serviço Federal de Processamento de Dados (Serpro/Regional São Paulo) e ao representante do acórdão que vier a ser proferido, destacando que o relatório e o voto que fundamentam a deliberação ora encaminhada podem ser acessados por meio do endereço eletrônico www.tcu.gov.br/acordaos; e
	5.6. arquivar os presentes autos, nos termos do art. 169, III, do Regimento Interno/TCU."
É o Relatório.

não há.

Não atuou.

REPRESENTAÇÃO. SERPRO. PREGÃO ELETRÔNICO. PEDIDO DE CAUTELAR SUSPENSIVA. CONHECIMENTO. PARCIAL PROCEDÊNCIA. PREJUÍZO À ALUDIDA CAUTELAR SUSPENSIVA. CIÊNCIA PREVENTIVA E CORRETIVA SOBRE A FALHA. COMUNICAÇÃO. ARQUIVAMENTO.

REPRESENTAÇÃO (REPR)

Secretaria de Controle Externo de Aquisições Logísticas (Selog).

Trata-se de representação, com pedido de cautelar suspensiva, formulada pela Ackros Assessoria e Serviços Administrativos Ltda. sobre os indícios de irregularidade na condução do Pregão Eletrônico n.º 777/2020 pelo Serviço Federal de Processamento de Dados (Serpro)  para a subsequente contratação da solução de impressão industrial sob o valor estimado de R$¿2.336.976,00.
2.	O TCU deve conhecer, preliminarmente, da presente representação, já que preenchidos os requisitos legais e regimentais de admissibilidade, para, no mérito, considerá-la parcialmente procedente.  
3.	Em linhas gerais, a ora representante argumentou que o excessivo rigor nas penalidades previstas no edital do aludido certame tenderia a afastar a empresas experientes e consolidadas no mercado nacional, podendo caracterizar a restrição a¿ ampla competitividade no certame.
4.	De todo modo, após a final análise do feito, diante da notícia sobre o cancelamento do aludido certame, o auditor federal sugeriu o conhecimento da presente representação para assinalar, como prejudicado, o pedido de cautelar suspensiva, por perda de objeto, sem prejuízo de passar a promover a oitiva do Serpro para apresentar as suas justificativas sobre a aplicação de sanções a licitantes fixada pelo item 12.2 do termo de referência do certame.
5.	Por sua vez, com a anuência do titular da unidade técnica, o diretor da Selog propôs o conhecimento da representação para, no mérito, considerá-la parcialmente procedente, sem prejuízo de promover o envio de ciência ao Serpro sobre a inadequada fundamentação legal para o item 12.2 do aludido edital, já que o art. 83 da Lei n.º 13.303, de 2016, trataria da aplicação de sanções administrativas em função, apenas, da inexecução total ou parcial do contrato celebrado com a empresa estatal, não podendo ser utilizado para justificar a abertura de processo administrativo com vistas à aplicação de sanções a licitantes.
6.	O TCU pode incorporar o parecer do diretor da unidade técnica a estas razões de decidir. 
7.	Bem se vê que o principal argumento suscitado pela ora representante teria restado prejudicado a partir da notícia sobre o cancelamento do Pregão Eletrônico n.º 777/2020 durante o julgamento das propostas, em 25/9/2020 (Peça 4) , em face de os lances terem ficado em patamar superior ao valor estimado, nos termos do item 7.11 do edital, sem terem sido apresentados, contudo, os supostos valores nas propostas dos licitantes.
8.	Teria subsistido no edital, contudo, a inadequada previsão para a aplicação de penalidades, a despeito de o correspondente fundamento legal tratar de momento posterior à realização do certame, e, assim, o TCU deve promover o referido envio de ciência sobre essa irregularidade no sentido de o Serpro se abster, em futuros certames, de utilizar o art. 83 da Lei n.º 13.303, de 2016, como eventual fundamento para a abertura de processo administrativo com vistas à aplicação de sanções a meros licitantes.
9.	Diante, portanto, dos elementos de convicção até aqui obtidos neste processo, o TCU deve conhecer da presente representação para, no mérito, considerá-la parcialmente procedente, assinalando, como prejudicado, o suscitado pedido de cautelar suspensiva, sem prejuízo de promover o anunciado envio de ciência em sintonia com a Resolução TCU n.º 315, de 2020. 
Ante o exposto, pugno pela prolação do Acórdão ora submetido a este Colegiado.
TCU, Sala das Sessões, em 24 de novembro de 2020.
Ministro-Substituto ANDRÉ LUÍS DE CARVALHO 
Relator